【裁判字號】    99,抗,533
【裁判日期】    990430
【裁判案由】    聲明異議
【裁判全文】
臺灣高等法院民事裁定                   99年度抗字第533號
抗  告  人  己○○
上列抗告人因與相對人甲○○○等間遷讓房屋強制執行事件，對
於中華民國99年3月3日臺灣士林地方法院99年度執事聲字第20號
裁定提起抗告，本院裁定如下：
    主      文
抗告駁回。
抗告費用由抗告人負擔。
    理      由
一、本件異議及抗告意旨略以：相對人於民國（下同）97年12月
    24日持其被繼承人陳憲緯（於96年10月6日死亡）與相對人
    乙○○將坐落臺北市○○區○○段1小段418、433地號土地
    、10224建號房屋（下稱「系爭房屋」，以上原為陳憲緯所
    有）及426-3、426-4、427、428、432、432-2地號土地（以
    上為乙○○所有）出租予伊且經公證之租賃契約（下稱「系
    爭公證書」）為執行名義，主張租賃期間已於97年8月31日
    屆滿，請求伊遷讓交還上開房地未果，乃依系爭公證書聲請
    強制執行。然系爭房屋業經伊修建，而與原房屋失其同一性
    ，相對人自不得持系爭公證書對伊為強制執行，伊就此部分
    已對臺灣高等法院98年度抗字第1935號裁定提起再抗告，現
    由最高法院審理中。且系爭房屋原出租人陳憲緯已死亡，系
    爭公證書業因伊與相對人合意不再沿用而歸於消滅，相對人
    自無從依系爭公證書請求伊遷讓系爭房屋，況陳憲緯於死亡
    前，曾承諾伊有關拆建補償金之給付。又系爭房屋及土地，
    除418地號土地為相對人戊○○、丁○○、丙○○、乙○○4
    人共有外，系爭房屋及其餘土地均為乙○○所有，故乙○○
    以外之其他繼承人應不適格。縱認系爭公證書之租賃契約仍
    為有效，但相對人聲請遷讓返還房屋，並非以收回自用為原
    因，亦未予伊行使優先承租權之通知，已違反系爭租賃契約
    第15條其他特約事項第1項之約定，是以，相對人不按提出
    作為執行名義之租賃契約約定要件履行，率予聲請強制執行
    ，顯不具執行力。原裁定駁回伊之異議，顯有違誤等語。
二、按執行名義為確定終局判決者，除當事人外，對於訴訟繫屬
    後為當事人之繼受人及為當事人或其繼受人占有請求之標的
    物者，亦有效力；前項規定，於強制執行法第4條第1項第4
    款規定之依公證法規定得為強制執行之公證書，準用之，此
    觀諸同法第4條之2第1項第1款、第2項自明。查相對人甲○
    ○○為陳憲緯之配偶，相對人戊○○、丁○○、丙○○、乙
    ○○則分別為陳憲緯之子女，有戶籍謄本在卷可稽。且其等
    於陳憲緯死亡後，並無拋棄繼承或限定繼承之情事，亦有臺
    灣臺北地方法院函可證，況抗告人亦自陳「期屆後未交還房
    屋之違約金債權，其債權人仍為陳憲緯之全體繼承人」（見
    本院卷第6頁），是相對人等既為陳憲緯之繼受人，依上開
    規定，系爭公證書對其等自有效力。抗告人主張相對人乙○
    ○以外之其他相對人聲請強制執行為當事人不適格云云，顯
    有誤會。又抗告人主張系爭公證書業因其與相對人合意不再
    沿用而歸於消滅，相對人自無從依公證書請求其遷讓系爭房
    屋云云，然為相對人所否認，且抗告人與相對人於系爭公證
    書成立後，是否另行合意終止系爭公證書，核屬實體上之爭
    執，應由抗告人另行提起訴訟，以資解決，尚非本件強制執
    行程序得以審究，是抗告人上開主張，亦不足採。
三、又相對人以系爭公證書為執行名義，聲請原法院強制執行，
    命抗告人自系爭房地遷出，將系爭房屋返還予相對人，並於
    遷讓返還前按日給付違約金。原法院司法事務官原以相對人
    聲請遷讓返還之系爭房屋業經抗告人拆除重建，非執行名義
    效力所及為由，裁定駁回相對人遷讓房屋及其基地部分之聲
    請，經相對人聲明異議後，經原法院98年度事聲字第52號裁
    定認系爭房屋出租時，縱然老舊，仍具備屋頂、牆壁等基本
    結構，抗告人既保留三面牆壁，且在原有樓地板範圍內修建
    ，即難遽謂修建後之房屋已非原有之房屋，而以系爭房屋未
    經拆除重建，仍為出租時之同一建物，相對人聲請強制執行
    未逾執行名義之範圍為由，廢棄原法院司法事務官之裁定，
    抗告人不服提起抗告，經本院以98年度抗字第1935號裁定駁
    回其抗告，抗告人以系爭房屋經伊修建後，已與原房屋失其
    同一性，相對人自不得持系爭公證書聲請強制執行等情，提
    起再抗告，現由最高法院審理中，此業經抗告人自承在卷，
    並有原法院98年度事聲字第52號裁定、本院98年度抗字第19
    35號裁定附卷可稽。抗告人既以系爭房屋與原房屋並非同一
    為由，提起再抗告並由最高法院審理中，其自得於上開再抗
    告事件達其救濟之目的，則其復以同一理由聲明異議，其所
    為顯已欠缺權利保護必要，本院就此部分自不予審酌。
四、抗告人復主張：伊業以系爭房屋與原房屋非屬同一為由，提
    起再抗告而由最高法院審理中，原法院執行處未待最高法院
    裁定確定，逕命伊自動履行並駁回伊之異議，恐與最高法院
    之裁定矛盾云云。惟按強制執行程序開始後，除法律另有規
    定外，不停止執行，強制執行法第18條第1項定有明文。抗
    告人雖就本件遷讓房屋事件提起再抗告，然依上開規定，並
    無停止執行之效力，故原法院執行處依強制執行法第124條
    第1項規定，命抗告人自動履行系爭公證書之約定，並無不
    當。
五、抗告人再主張：相對人聲請遷讓返還房屋，並非以收回自用
    為原因，亦未予伊行使優先承租權之通知，已違反系爭租賃
    契約第15條其他特約事項第1項之約定，顯不具執行力。且
    陳憲緯曾允諾補償拆建費用予伊，在相對人給付補償金前，
    伊得拒絕搬遷等情。惟查，系爭租賃契約第15條其他特約事
    項第1項係約定：「租期屆滿後，如甲方（即出租人）仍欲
    出租，乙方（即抗告人）有優先承租權…」，為抗告人所自
    陳，而相對人於存證信函既已表明「無續租意願」，顯已陳
    明不再出租之意，且系爭公證書於租期屆滿即得為執行名義
    ，相對人據以聲請強制執行，自難認有違反系爭租賃契約第
    15條其他特約事項第1項約定之情。另抗告人主張陳憲緯曾
    允諾補償拆建費用予其，業據相對人否認，且同時履行抗辯
    核屬實體上之爭執，應由抗告人另行提起訴訟，以資解決，
    尚非本件強制執行程序得以審究。
六、綜上，抗告人之聲明異議，為無理由，因而原法院裁定駁回
    抗告人異議，核無不合。抗告意旨猶執陳詞指摘原裁定不當
    ，求予廢棄，為無理由，應予駁回。
據上論結，本件抗告為無理由，爰裁定如主文。
中    華    民    國    99    年    4     月    30    日
                    民事第三庭
                        審判長法  官  林敬修
                              法  官  張靜女
                              法  官  黃騰耀
正本係照原本作成。
本裁定除以適用法規顯有錯誤為理由外，不得再抗告。如提起再
抗告，應於收受後10日內委任律師為代理人向本院提出再抗告狀
。並繳納再抗告費新台幣１千元。
中    華    民    國    99    年    5     月    3     日
                              書記官  潘大鵬

司法院資訊處製作；財團法人民間司法改革基金會備份。
